臺灣臺北地方法院交通事件裁定　　　 100年度交聲字第2504號
原處分機關　臺北市交通事件裁決所
聲明異議人
即受處分人　曹博傑
上列聲明異議人即受處分人因違反道路交通管理處罰條例案件，
對於臺北市交通事件裁決所民國100 年10月28日所為之裁決（原
處分案號：北市裁罰字第裁22-AEZ186692號）聲明異議，本院裁
定如下：
    主  文
異議駁回。
    理  由
一、原處分意旨略以：異議人即受處分人曹博傑於民國一○○年
    九月十五日凌晨五時三十分許，騎乘車牌號碼號J八K－一七
    ○號重型機車，在臺北市大安區○○○路○段一○號前，遭
    臺北市政府警察局大安分局和平東路派出所警員攔檢，因受
    處分人有酒後騎乘機車，經酒測器測得酒精濃度為○點四八
    MG/L，已超過標準值之違規事由，填製北市警交字第AEZ一
    八六六九二號舉發違反道路交通管理事件通知單（下稱舉發
    單）當場予以舉發，嗣經原處分機關於一○○年十月二十八
    日以北市裁罰字第裁二二－AEZ一八六六九二號裁決書，以
    受處分人違反道路交通管理處罰條例第三十五條第一項第一
    款、第六十七條及違反道路交通管理事件統一裁罰基準及處
    理細則第四十一條、第四十三條、第四十四條、第六十七條
    規定，裁處罰鍰新臺幣（下同）三萬元，自一○○年十月二
    十八日起一年內不得考領駕駛執照，並應參加道路交通安全
    講習等語。
二、異議意旨略以：異議人於一○○年九月十五日凌晨五時三十
    分許，在和平東路一段、羅斯福路交岔路口，打算把機車代
    友人從人行道移至下方停車格，警察即從前方路口走來盤檢
    ，警方沒有證據，異議人確實未騎乘機車云云。
三、按汽車駕駛人飲用酒類或其他類似物後其吐氣所含酒精濃度
    超過每公升○‧二五毫克或血液中酒精濃度超過百分之○‧
    ○五以上，不得駕車；又汽車駕駛人，駕駛汽車經測試檢定
    有酒精濃度超過規定標準之情形者，處一萬五千元以上六萬
    元以下罰鍰，並當場移置保管該汽車及吊扣其駕駛執照一年
    ，並應接受道路交通安全講習，道路交通安全規則第一百十
    四條第二款、道路交通管理處罰條例第三十五條第一項第一
    款、第二十四條第一項第二款分別定有明文。又汽車駕駛人
    ，曾依本條例其他各條規定吊銷駕駛執照者，一年內不得考
    領駕駛執照，前四項不得考領駕駛執照規定，於汽車駕駛人
    係無駕駛執照駕車者，亦適用之。道路交通管理處罰條例第
    六十七條第三項、第五項亦定有明文。
四、經查：
  (一)受處分人曹博傑於一○○年九月十五日凌晨五時三十分許，
    騎乘車牌號碼號J八K－一七○號重型機車，在臺北市大安區
    ○○○路一段一○號前，遭臺北市政府警察局大安分局和平
    東路派出所警員攔檢，因受處分人有酒後騎乘機車，經酒測
    器測得酒精濃度為○點四八MG/L；及受處分人重型機車駕駛
    執照有效日期至九十九年一月十一日，以及受處分人重型機
    車駕照曾於九十三年十一月十七日至九十四年十一月十六日
    吊銷等情，業據證人即本件查獲警員林正原於本院調查時證
    述明確（見本院卷一五頁至第一六頁），且有舉發單、機車
    駕照基本資料、證號查詢機車駕駛人在卷可按（見本院卷第
    七頁、第一二頁、），是上開違規事實，首堪認定。
  (二)受處分人固以前情置辯，惟依證人即查獲警員鄭朝祐於本院
    調查時具結證稱：一○○年九月十五日凌晨五時許，在和平
    東路一段一六號前，與副所長張柏榮執行路檢勤務。當天我
    們站在和平東路一段十六號路邊，當時視線很好，沒有遮蔽
    物，凌晨五點多的時候天是亮的，就看到受處分人他騎摩托
    車從和平東路一段六號的騎樓斜坡騎下來路上，受處分人有
    看到我們，之後受處分人馬上轉進去和平東路一段十號前路
    邊的機車彎停車格，伊確定受處分人是騎下來的，我們覺得
    很奇怪，就步行上前攔檢，聞到受處分人身上有酒味，就要
    求進行酒測，因為未帶酒測器便請王正佑警員帶酒測器來等
    語（見本院卷第一九頁背面至第二○頁背面），及證人即警
    員張柏榮於本院調查時證稱：一○○年九月十五日凌晨五時
    許，伊在和平東路與羅斯福路口與鄭朝祐警員執行勤務。當
    天我們在路口執行攔檢，那時是清晨，視線良好，看得很清
    楚。看到受處分人由和平東路那邊由騎樓騎下來，右轉和平
    東路，受處分人看到我們在攔檢時，就靠右邊停到機車停車
    格，我們看到受處分人停下來，就上前去盤查，因為那個地
    方比較靠近ＰＵＢ，比較多人酒後駕車，所以我們才在那邊
    ，而受處分人看到我們就停下來，我們覺得很奇怪，才上前
    去盤查實施酒測等語（見本院卷第三五頁背面至第三六頁）
    ，互核證人鄭朝祐及張柏榮於本院調查時證述關於受處分人
    由何處騎乘機車、是否見到受處分人騎乘機車及進入停車格
    等情並無二致，是證人鄭朝祐及張柏榮上開證述內容，堪以
    採信。再依證人鄭朝祐提出之現場照片及現場圖（見本院卷
    第二四頁至第二八頁），本件舉發當時證人鄭朝祐及張柏榮
    站立之位置確可清楚目視該騎樓斜坡處，而其間並無遭障礙
    物遮蔽視線，且證人鄭朝祐及張柏榮與斜坡處之距離亦未太
    過遙遠而無法看清，況證人鄭朝祐亦證稱當時天氣晴，視線
    良好等語，足徵證人鄭朝祐及張柏榮於舉發本件交通違規時
    ，應可清楚看清受處分人騎乘機車之情形，而無錯看之可能
    。又按交通警察掣單舉發違反道路交通管理處罰條例所列之
    違規事實，本質上為行政處分，係公務員基於職務上之權力
    ，依法就特定之具體事件所為之具公法上效果之單方面行政
    行為，基於公務員為公法上行為具有公信力之原則，該行政
    行為當可被推定為真正，其據以依法處分之事實認定亦為正
    確無誤，若謂公務員一切行政行為均需預留證據以證其實，
    則國家行政勢必窒礙難行，是若無證據足資證明執勤警員之
    舉發有誤或有捏造事實違法取締之情事，則執勤警員本其維
    護交通秩序、安全職責所為之舉發，自應受到合法、正確之
    推定。再者，警員於執勤時雖可預知可能有駕駛者會違規，
    但何人於何時會違規，實無從預先得知，要難要求警員須於
    受處分人違規之同時拍照取證，此與未有執勤警員在場，全
    憑採證相片為舉發之逕行舉發情形有別。倘受處分人如爭執
    車輛違規事實是否存在，非不得由法院傳喚舉發稽查之警員
    充作證人，於命具結後訊問之，以查明違規事實是否存在，
    要非必須以舉發當時拍照取證為唯一採證方式。本案受處分
    人違規事實，業據證人鄭朝祐及張柏榮警員就當天舉發之經
    過情形證述綦詳，且其所證情節核無矛盾、齟齬暨違背經驗
    、論理法則之情況，是舉發警員之證言堪以採信，並足以認
    定受處分人之上開違規。又證人為取締交通違規之公務員，
    為達成維護交通秩序、安全之行政目的，依法執行公權力，
    其與受處分人素不相識，衡諸常情，並無甘冒刑法偽證罪之
    風險誣指受處分人違規之必要；復以交通違規行為，行為性
    質多具迅速性、證據採證上亦有稍縱即逝之不可回復等之特
    性，舉發單位或原處分機關若能提出更多之法定證據方法，
    例如人證、書證、物證等證據資料以供司法審查之法院加以
    判斷該交通違規行為之存否，自屬允當，惟若因前揭交通違
    規行為特性而無法提供更多相關之書證、物證時，則舉發警
    員於司法審查之訴訟程序上立於證人之地位而證述其當時親
    身目擊及見聞之交通違規行為經過，亦屬法定證據方法之一
    之人證證述，於法亦屬有據；至於，舉發警員立於證人之地
    位所為之證述是否可採，此乃法院依經驗及論理法則判斷其
    證明力為何而得否採擇之心證層次，斷不可以舉發警員作為
    證人之所述，因不可能反於其先前所為舉發而認均不可採，
    而全盤否定其立於證人地位所為之陳述。本件受處分人雖指
    摘原處分有與事實不符之處，然其迄未提出任何證據，以實
    其說，本院復查無其他證據足資證明上開證人有捏造事實違
    法取締之情事，受處分人空言指摘原處分機關未提出任何證
    據，誤認伊酒駕，委無可採。
  (三)另受處分人於舉發當時稱僅在滑行，引擎發不動云云，然依
    卷附現場照片及現場圖，該斜坡處及警員攔檢位置，至少有
    兩個大機車停車格距離，其距離是否得以滑行方式，卻未下
    車徒步牽機車抵達，尚屬有疑；再者，若當時引擎發不動，
    表示該機車需進行修繕，事後為何未見受處分人提出任何修
    繕之單據以實其說；又證人張柏榮於本院調查亦證稱：我們
    測完酒測之後，受處分人說他的車子壞掉，因為我們要把車
    子移到保管場，我們同仁電門一開，就可以發動引擎了，所
    以車子是沒有壞掉的等語（見本院卷第三六頁），足見受處
    分人所有上揭機車功能正常，仍可正常發動，受處分人於遭
    舉發當時辯稱引擎壞掉云云，委不足採；另受處分人聲明異
    議時改辯稱打算把機車代友人從人行道移至下方停車格云云
    ，然查上開重型機車車主為受處分人，此有車號查詢重型機
    車車籍在卷可按（見本院卷第一七頁），則上開重型機車既
    為受處分人所有，何以有代友人移置機車之情，足見受處分
    人上揭所辯，委不足採。
五、綜上所述，受處分人確實有本件違規情事，原處分機關依道
    路交通管理處罰條例第三十五條第一項第一款、第二十四條
    （漏引）、第六十七條（漏引第三項、第五項）、違反道路
    交通管理事件統一裁罰基準表之規定，裁處受處分人罰鍰三
    萬元，自一○○年十月二十八日起一年內不得考領駕駛執照
    ，並應參加道路交通安全講習並無不當。本件異議為無理由
    ，應予駁回。
六、據上論斷，應依道路交通管理處罰條例第八十七條第二項，
    道路交通事件處理辦法第十八條，裁定如主文。
中    華    民    國   100    年    12    月    29    日
                  刑事第十四庭法  官  林玉蕙
上正本證明與原本無異。
如不服本裁定，應於裁定送達後5日內向本院提出抗告狀。
                              書記官  陳怡君
中    華    民    國   100    年    12    月    30    日